【裁判字號】    97,財管,24
【裁判日期】    980828
【裁判案由】    指定遺產管理人
【裁判全文】
臺灣苗栗地方法院民事裁定              97年度財管字第24號
抗  告  人  王勝和律師
相  對  人  乙○○
上相對人聲請指定被繼承人甲○○之遺產管理人事件，抗告人對
於本院於民國98年3 月19日民事裁定，提起抗告，本院裁定如下
：
  主  文
原裁定撤銷。
指定財政部國有財產局臺灣中區辦事處新竹分處為被繼承人甲○
○（民國前十年六月八日出生，民國五十九年一月五日死亡，身
分證統一編號：Ｚ000000000號，最後住所地為苗栗縣後龍鎮大庄
里六鄰大庄第七十九號）之遺產管理人。
准對被繼承人甲○○之繼承人為承認繼承之公示催告。
被繼承人甲○○之繼承人，應自本公示催告最後登載新聞紙之日
起，拾月內承認繼承，上述期限屆滿，無繼承人承認繼承時，被
繼承人甲○○之遺產，於清償債權並交付遺贈物後，如有剩餘即
歸屬國庫。
聲請程序費用新臺幣壹仟元由被繼承人甲○○之遺產負擔，抗告
程序程序費用新台幣壹仟元由相對人負擔。
  理  由
一、抗告意旨係以：鈞院指定抗告人為被繼承人甲○○之遺產管
    理人，惟抗告人因業務繁忙，無法受任，爰依法提起抗告，
    聲請另行指定適當之遺產管理人等語。
二、按原法院或審判長認抗告為有理由者，應撤銷或變更原裁定
    ，民事訴訟法第490 條第1 項定有明文。上開規定於非訟事
    件裁定，依非訟事件法第46條規定，亦準用之，核先說明。
    經查：
  (一)按繼承開始時，繼承人之有無不明者，由親屬會議於1 個月
    內選定遺產管理人，並將繼承開始及選定遺產管理人之事由
    ，向法院報明；無親屬會議或親屬會議未於前條所定期限內
    選定遺產管理人者，利害關係人或檢察官，得聲請法院選任
    遺產管理人，並由法院依公示催告程序，定6 個月以上之期
    限，公告繼承人，命其於期限內承認繼承；先順序繼承人均
    拋棄其繼承權時，由次順序之繼承人繼承。其次順序繼承人
    有無不明或第四順序之繼承人均拋棄其繼承權者，準用關於
    無人承認繼承之規定，民法第1177條、第1178條第2 項、第
    1176條第6 項分別定有明文。
  (二)本件相對人聲請意旨略以：被繼承人甲○○（民國前10年6
    月8 日出生，59年1 月5 日死亡，身分證統一編號：Ｚ00000
    000 0 號，最後住所地為苗栗縣後龍鎮大庄里6 鄰大庄79號
    ）與聲請人同為坐落苗栗縣後龍鎮○○段第440 地號土地之
    共有人，詎甲○○於59年1 月5 日死亡，其已無法定繼承人
    ，而其親屬會議未於民法第1177條所規定之期限內選定遺產
    管理人，聲請人為請求分割上開共有土地，爰依民法第1178
    條第2 項規定聲請指定甲○○之遺產管理人，並徵得王勝和
    律師有意願擔任等語。
  (三)相對人上開有關其與被繼承人共有上開土地，其為利害關係
    人，被繼承人已死亡，惟查無法定繼承人暨未經親屬會議選
    定遺產管理人等主張，業據提出被繼承人戶籍謄本、土地登
    記謄本影本為證，並經本院依職權向苗栗縣後龍鎮戶政事務
    所函查被繼承人歷年來之全戶戶籍謄本查明無訛，堪信為真
    實。本院原審酌律師通過專門職業技術人員高等考試，對法
    律學有專精，就遺產管理事件應為熟稔，能有效發揮遺產之
    最大效益及聲請意旨稱抗告人有擔任遺產管理人意願等情狀
    ，指定抗告人為被繼承人之遺產管理人，並依法為承認繼承
    之公示催告。
  (四)惟抗告人因業務繁忙，並無意願執行遺產管理人職務，本院
    經審酌，認為求積極、有效管理遺產，並善盡遺產管理人之
    注意義務，遺產管理人之指定應以受任人具有執行該職務之
    意願為前提，否則將無法盡其善良管理人之注意義務，恐導
    致債權人之債權追索困難。是本件抗告人顯有不適宜執行遺
    產管理人職務之情形，本院認抗告為有理由，應由本院撤銷
    原裁定。
  (五)另本院就擔任被繼承人遺產管理人之意願，依相對人之推焉
    ，函詢財政部國有財產局臺灣中區辦事處新竹分處表示意見
    ，經該分處回函表示略以：如經確認甲○○之繼承人確實不
    明，且亦無其他較本分處更適宜擔任王君之遺產管理人時，
    貴院基於民眾及國庫之權益考量，有裁定選任本分處為王君
    之遺產管理人之必要，則本分處無意見等語，有該分處98年
    8 月6 日台財產中新三字第0980005484號函附卷可參。本院
    鑑於財政部國有財產局臺灣中區辦事處新竹分處為管理國家
    財產之法定機關，具有相當之公信力，且其亦有擔任遺產管
    理人之意願，當為適當之遺產管理人人選。從而，本院變更
    原裁定，另行指定財政部國有財產局臺灣中區辦事處新竹分
    處擔任本件被繼承人甲○○之遺產管理人，並依法為承認繼
    承之公示催告負責處理有關被繼承人甲○○之遺產遺債事宜
    。
三、依非訟事件法第21條2 第、第24條第1 項、第157 條、民事
    訴訟法第95條、第78條，裁定如主文。
中    華    民    國    98    年    8     月    28    日
                  家事法庭法  官  潘 進 順
以上正本係照原本作成。
如不服本裁定應於送達後10日內向本院提出抗告狀，並繳納抗告
費新臺幣1,000元。
                          書記官  劉 文 倩
中    華    民    國    98    年    8     月    28    日


司法院資訊處製作；財團法人民間司法改革基金會備份。
